臺灣高雄地方法院刑事判決　　　　　　　94年度訴字第2105號
公　訴　人　臺灣高雄地方法院檢察署檢察官
被　　　告　甲○○
指定辯護人　本院公設辯護人戊○○
上列被告因強盜案件，經檢察官提起公訴（93年度偵字第17756
號），本院判決如下：
    主  文
甲○○意圖為自己不法之所有，以強暴至使不能抗拒，使人交付
財物，處有期徒刑伍年貳月。
    事  實
一、甲○○於民國93年9 月2 日凌晨1 時許，在「印地安KTV 」
    （設於高雄市前鎮區○○○路161 號）117 號包箱內，以乙○○與丙○○（另行不起訴處分）有債務糾紛為由，竟意圖
    為自己不法之所有，將乙○○推入包廂之廁所內，徒手毆打
    乙○○，丁○○（經檢察官不起訴處分確定）見狀亦進入包
    廂廁所內，甲○○接續毆打乙○○，致乙○○受有右臉頰挫
    擦傷、左耳後挫裂傷之傷害（傷害部分未經告訴），甲○○
    以此強暴手段至乙○○不能抗拒，再以「將欠丙○○之錢交
    出來！」等語命乙○○交出財物，於乙○○交出身上現金新
    台幣（下同）12,800元予甲○○後，甲○○尚不知足，仍向
    乙○○喝令：「不夠還，還有沒有？」等語，因乙○○擔心
    會繼續被毆打，乃交出其所有如附表所示之金錶1 支及鑽石
    戒指1 只等財物予甲○○，甲○○並於強取上述財物後先行
    離去上址。嗣經乙○○於同日凌晨3 時30分許報警，由警在
    丙○○帶同下，於93年9 月2 日9 時許，在高雄市○○區○○路與開封路口查獲，並扣有現金5,000 元及如附表所示之
    財物。
二、案經高雄市政府警察局前鎮分局移送臺灣高雄地方法院檢察
    署檢察官偵查起訴。
    理  由
壹、程序部分：
一、被害人乙○○、證人丙○○於警詢之陳述無證據能力；證人
    丁○○於警詢之陳述有證據能力：
    (一)按被告以外之人於審判外之言詞或書面陳述，除法律有規
      定者外，不得作為證據；而被告以外之人於審判外之陳述
      ，雖不符刑事訴訟法第159 條之1 至第159 條之4 之規定
      ，而經當事人於審判程序同意作為證據，法院審酌該言詞
      陳述或書面陳述作成時之情況，認為適當者，亦得為證據
      ，刑事訴訟法第159 條第1 項、第159 條之5 第1 項分別
      定有明文。
    (二)刑事訴訟法第159 條第1 項所謂「被告以外之人」，包含
      被害人、告訴人、證人、共同被告等，是以渠等於審判外
      之言詞，係屬傳聞證據，原則上並無證據能力。本件被害
      人乙○○及證人丙○○、丁○○於司法警察調查中所為之
      陳述，為審判外之陳述，屬於傳聞證據，而其等於警詢有
      關被告歐打被害人及取得被害人財物經過之陳述與審判中
      之陳述大致相符，亦無任何例外特殊可信性之情形，被告
      及其辯護人於審判程序時均不同意上開被害人及證人於司
      法警察調查中所為之陳述作為證據，揆諸前揭規定，自不
      得為證據，應認無證據能力。
    (三)證人丁○○於警詢之陳述亦屬傳聞證據，而其於警詢中所
      為「被告毆打被害人」之證詞，與審判中所為「被告與被
      害人僅係在包廂廁所內推擠」等詞不符，本院審認上開警
      詢筆錄於作成時，較無人情施壓或干擾，亦無不當取供之
      情形，且其於警詢所為被告毆打被害人之經過情形與被告
      所稱及被害人之證述均相核一致，其於本院審理時更異前
      詞，應係偏袒被告始然，是而本院審認丁○○其先前於警
      詢之陳述有較可信之情況，並為證明本件被告強盜犯行之
      態樣有其必要，依刑事訴訟法第159 條之2 規定，得為證
      據。
二、被害人乙○○、證人丙○○於偵查中所為陳述有證據能力：
    (一)按被告以外之人於偵查中向檢察官所為陳述，除顯有不可
      信之情況者外，得為證據，刑事訴訟法第159 條之1 第2
      項定有明文。
    (二)本件被告對於證人丙○○及被害人乙○○於檢察官偵查中
      所為之陳述，未曾提及檢察官在偵查時有不法取供之情形
      ，亦未反對該項供述得作為證據，亦無證據可證明上開供
      述有顯不可信之情況，依上開規定，證人丙○○及被害人
      乙○○於偵查中之供述自應有證據能力。
貳、實體部分：
一、訊據被告固坦承有於上開時、地徒手毆打被害人，喝令被害
    人交出財物，因而取得被害人所交付之現金12,8 00 元、如
    附表所示之手錶、鑽石戒指等財物之事實，惟矢口否認有何
    強盜之犯行，辯稱：因丙○○說乙○○對她毛手毛腳，欠她
    100,000 多元，伊僅是要幫丙○○要債云云。
二、經查：
    (一)按強盜罪之成立，以意圖為自己或第三人不法之所有，施
      以強暴、脅迫、藥劑、催眠術或他法，至使不能抗拒而取
      他人之物或使其交付者為構成要件。所稱「至使不能抗拒
      」係指行為人所施之強暴、脅迫等不法行為，在事實上，
      已達於使被害人無法抗拒或不能抗拒之程度而言；強盜罪
      之強暴、脅迫，祇須抑壓被害人之抗拒或使被害人身體上
      、精神上處於不能抗拒之狀態為已足，其暴力縱未與被害
      人身體接觸，仍無礙於強盜罪責之成立；若當場對被害人
      施以強暴脅迫，達於不能抗拒之程度，即係強盜行為，不
      能再論以恐嚇取財罪名，至被害人有無抗拒，或行為人持
      以實施強暴脅迫之兇器是否取自被害人之處所，及行為後
      如何離去，均於其是否為強盜，不生影響。如果施用強暴
      脅迫使人不能抗拒而為奪取，即應成立強盜之罪。至所謂
      強暴脅迫手段，祇須抑壓被害人之抗拒，足以喪失其意思
      自由為已足，縱令被害人實際並無抗拒行為，仍於強盜罪
      之成立，不生影響。最高法院86年度台上字第3143號、89
      年度台上字第3035號、91年度台上字第2653號、92年度台
      上字第2982號判決要旨可資參照。
    (二)上開被告於包廂廁所內毆打被害人，致被害人受有右臉頰
      挫擦傷、左耳後挫裂傷之傷害，被告以此強暴手段至被害
      人不能抗拒，並喝令被害人交付財物等情，經被害人於偵
      查證述：被告叫我站起來並揮拳打我，我就被逼退到廁所
      去，被告在廁所裡打我，導致我受傷流血，丁○○也跟著
      進來，因為現場具有殺傷力的酒瓶等物，我怕會被他們打
      的很慘，被告伸手過來說把錢拿出來，我就說錢先給你，
      他就說還有沒有，我才把戒指、手錶交給他，被告拿了就
      走（見偵卷93年9 月22日第1 份訊問筆錄第6 頁、第7 頁
      、第2 份訊問筆錄第2 頁），於本院證述：甲○○叫我站
      起來，當時我的位置在靠近廁所的門口，是在角落，丁○○就坐我的左手邊。我站起來，他就出拳打我胸部一下，
      我就閃躲自然往廁所那邊靠去，我和甲○○在廁所裡，丁○○就馬上過來，我覺得丁○○是在幫被告，因為他們是
      朋友，甲○○用拳頭打我的頭部、頸部、胸部，我用手去
      擋，過程中甲○○在吆喝，並叫我把錢拿出來，當時我認
      為若不拿出來，會吃虧，我怕他會對我更不利，且桌上有
      很多酒瓶，我就把錢拿出來，第一次拿大約有18000 元左
      右，甲○○又說「還有沒有（台語）」，他叫我把手錶、
      戒指拿出來，我就把手錶、戒指拿給他。我有問他「我有
      作何事？為何要拿錢」他沒有回答，也沒有說我欠丙○○
      錢等語（見本院卷第63、64頁），核與丙○○於偵查中證
      述：被告在廁所裡打乙○○，後來乙○○將錶及現金、戒
      指拿給被告（93年9 月22日訊問筆錄第5 頁），及本院證
      稱：乙○○已經流血，他說「你們不要打我，我把東西拿
      出來」，我看到乙○○拿錢、戒指及手錶出來等語明確（
      見本院卷第68頁），在場證人丁○○於警詢亦稱：被告與
      被害人在包廂廁所內有毆打情事，被害人交付現金、手錶
      及戒指予被告等語，並有邱綜合醫院診斷證明書、贓物認
      領保管收據各乙份及照片3 張附卷可佐。被害人於案發起
      初報警用意僅是要將遭強取之財物取回，並無提出傷害告
      訴，此觀其警詢筆錄可證，又被害人於偵查中亦與被告達
      成和解，多次明確表示願意原諒被告（見偵卷第93年12月
      26日及94年5 月18日訊問筆錄），可推認其並無虛設情事
      或誇大其詞之可能或必要，並核其偵查及本院之證詞均相
      一致，所言應可採信；再以證人丙○○與被告相識，互以
      「乾姊」、「乾弟」相稱，顯見關係匪淺，而證人丁○○
      亦與被告熟識，丙○○、丁○○前開對被告不利之證述，
      應具有極高之可信性，而丁○○於本院審理時所為：被告
      及被害人僅係在包廂廁所內推擠，那不算打等語，應屬迴
      護被告之詞，要不足採。是以上開事實，已可認定。參以
      被告年約21歲，為年輕力壯之男子，案發地點在空間狹小
      之包廂廁所內，被害人在不明究理之情形下，被被告逼退
      推到廁所內，遭被告以拳頭毆打頭、頸、胸部，又見被告
      友人亦進入該廁所內，一般人處於此種情形下，客觀上不
      敢亦無法抵拒；況以被害人經被告毆傷流血，又見現場有
      玻璃酒瓶等物，而被告近身對被害人身體直接施暴，又對
      方有人數上之優勢（包括被告友人丁○○），被害人無得
      求援，已陷於面臨現有惡害之狀況，以其所遭壓制之情況
      觀之，應認已足使被害人喪失其意思自由，而達於不能抗
      拒之程度。
    (三)被告固以前詞置辯，辯護人亦以被告行為目的是要代丙○○向告訴人催討欠款。並無不法所有意圖為辯護意旨。然
      查：證人丙○○或於偵查中證稱：因為我有委屈哭給被告
      聽，他替我出氣，被害人約我出去要付出場費，被告叫被
      害人付費等語（見偵卷第93年11月16日訊問筆錄第4 頁）
      ，或於本院證述：當天我在哭，說被害人毛手毛腳，以前
      有跟被告說被害人欠小費，但沒有說金額，被害人自己或
      他的朋友沒有欠我或我朋友錢等語（見本院卷第68頁），
      而被害人於偵查及本院均否認其本身或朋友對丙○○負有
      債務乙節（見偵卷93年9 月22日第2 次訊問筆錄第2 頁、
      本院卷第66頁），則證人丙○○究竟對被害人以何種理由
      存有債權關係及數額為何，均屬未知，況以證人丙○○復
      於本院證稱被害人並無欠錢，業如前述，再再難認被害人
      對證人丙○○負有任何債務；又縱另被害人對丙○○因有
      上述小費或出場費積欠情事，然債權人仍為丙○○，亦與
      被告無關，丙○○既稱並無叫被告追討債務，則被告假以
      被害人積欠丙○○金錢，而行強盜之實，難謂無為自己不
      法所有之意思。再者，被告強取所得被害人之現金及附表
      所示財物，立即將現金部分花用於購買衣服及計程車交通
      費上，直至被害人報警，證人丙○○為警通知到案說明，
      以電話聯繫被告表示應歸還被害人財物，再帶同警方查獲
      被告及友人丁○○等節，經被告供述明確，並經證人丙○○於偵查證述甚詳（見偵卷第93年9 月22日第1 次訊問筆
      錄第6 頁），又證人丁○○亦於本院證述：被告並未將所
      得之被害人現金、戒指及手錶交給丙○○等情（見本院卷
      第86頁），綜合上述各節以觀，被告雖陳稱單純為丙○○
      討債而為本件犯行，然其強取被害人財物即為己使用，復
      未主動交付予所謂之債權人，被告亦稱丙○○並無說要以
      何種方式要錢，伊也不知被害人是欠出場費或是其他費用
      等語（見本院卷第83頁），要與常理有違，其具備為自己
      不法之意思，已屬明顯。
    (四)另檢察官雖於起訴書之犯罪事實欄記載丁○○見甲○○與
      乙○○扭打，隨即加入毆打乙○○等節，然檢察官以丁○○強盜犯行嫌疑不足而不起訴處分確定，對於丁○○是否
      參與毆打被害人，以本案被告及證人丙○○、被害人之證
      詞而認定丁○○當時係要阻止被告及被害人，並無強盜之
      犯意；徵以證人即被害人乙○○於本院證稱：丁○○當時
      站在旁邊，沒有說話，也沒有動手等語（見本院卷第65頁
      ），本院認定丁○○並無與被告共同毆打被害人乙○○之
      事實，檢察官上開所指應有誤會，本院亦認被告與丁○○
      並無強盜之犯意聯絡或行為分擔，併此說明。
    (五)綜上所述，足認被告所辯，係事後卸責之詞，不足採信。
      本件事證已臻明確，被告犯行堪以認定，應依法論科。
三、核被告意圖為自己不法之所有，以徒手毆打被害人之強暴方
    式致使被害人不能抗拒，使被害人交付財物之行為，係犯刑
    法第328 條第1 項之強盜罪。又被告實行強盜時所為之強暴
    等妨害自由行為，因強盜罪之內容當然含有使人行無義務之
    事或妨害人行使權利或剝奪人行動自由等妨害自由之性質，
    強盜罪一經成立，則妨害自由、強制之行為，即已包含在內
    ，自無另行成立妨害自由罪名之餘地（最高法院82年度台上
    字第480 號判決意旨參照），附此敘明。爰審酌被告年輕力
    壯，竟不謀正途牟利，而以暴力強索他人財物，嚴重危害社
    會治安，毆打被害人，造成被害人身心受創匪淺，惟念及被
    告前無不良前科，有臺灣高等法院被告前案紀錄表乙份附卷
    可稽，犯罪所得財物均已返還被害人，並與被害人達成和解
    ，且經被害人表示原諒、不願追究之意，其犯後否認主觀犯
    意等一切情狀，量處如主文所示之刑，以示懲儆。
據上論斷，應依刑事訴訟法第299 條第1 項前段，刑法第328 條
第1項，判決如主文。
中　　華　　民　　國　　94　　年　　11　　月　　28　　日
                  刑事第六庭    審判長法　官  簡志瑩
                                      法  官  林柏壽
                                      法  官  楊佩蓉
以上正本證明與原本無異。
如不服本判決，應於收受送達後10日內向本院提出上訴書狀。
 　　　　　　　　　　　　　　　       書記官  翁淑珮
中　　華　　民　　國　　94　　年　　11　　月　　28　　日
附錄本案論罪科刑法條全文：
中華民國刑法第328條
意圖為自己或第三人不法之所有，以強暴、脅迫、藥劑、催眠術
或他法，至使不能抗拒，而取他人之物或使其交付者，為強盜罪
，處5 年以上有期徒刑。
以前項方法得財產上不法之利益或使第三人得之者，亦同。
犯強盜罪因而致人於死者，處死刑、無期徒刑或10年以上有期徒
刑；致重傷者，處無期徒刑或7 年以上有期徒刑。
第 1 項及第 2 項之未遂犯罰之。
預備犯強盜罪者，處1 年以下有期徒刑、拘役或3 千元以下罰金
。
附表
   ┌───┬────┬────┬────┐
   │編　號│強盜財物│財物價值│數　　量│
   ├───┼────┼────┼────┤
   │　1 　│勞力士鑽│900,000 │1 支　　│
   │　　　│表18830 │元      │　　　　│
   │　　　│型　　　│        │　　　　│
   ├───┼────┼────┼────┤
   │　2 　│鑽石戒指│380,000 │1 只 (1 │
   │　　　│　　　　│元      │克拉57分│
   │      │        │　　　　│)       │
   └───┴────┴────┴────┘
